【裁判字號】    88,交訴,41
【裁判日期】    890412
【裁判案由】    業務過失致死
【裁判全文】
臺灣新竹地方法院刑事判決                          八十八年度交訴字第四一號
    公  訴  人  臺灣新竹地方法院檢察署檢察官
    被      告  乙○○
右列被告因業務過失致死案件，經檢察官提起公訴（八十八年度偵字第五００七號）
，本院判決如左：
    主  文
乙○○無罪。
    理  由
一、公訴意旨略以：被告乙○○係忠信高工學校之校車司機，為從事駕駛業務之人，
    應注意交岔路口，不得停車，及停於路邊之車輛，遇晝晦、風沙、雨雪、霧靄時
    ，或在夜間無燈光設備或照明不清之道路，均應顯示停車燈光或反光標識，且依
    當時情形並非不能注意，詎竟疏未注意，於民國八十八年三月四日晚上七時許，
    因返家吃晚飯，而將所駕駛之ＷＦ─０一八號忠信高工校車，停放在新竹縣峨眉
    鄉中盛村三鄰中興一七七號住處前即台三線道路北上約八十六公里四百公尺處路
    邊，其停車地點在北上交岔路口十公尺範圍內，且其在當時夜間照明不清之道路
    停車，復未顯示停車燈光或反光標識，適有由劉邦為所駕駛、搭載其四歲兒子之
    Ｈ三─三０三六號自小客車、沿台三線道路由南往北方向直行，途至乙○○上述
    停車地點稍前時，因駕車失控先撞及路邊之電線桿後，再撞及乙○○停放在路邊
    之前開ＷＦ─０一八號忠信高工校車，劉邦為因而頭部及胸腹部等多處受創，經
    送醫急救，延至同年月十一日凌晨不治死亡。因認被告涉犯刑法第二百七十六條
    第二項之業務過失致死罪等語。
二、公訴人認被告涉犯刑法第二百七十六條第二項之業務過失致死罪，無非以：被告
    對右揭事實坦承不諱，並有道路交通事故調查報告表及現場照片等件在卷可稽。
    又被害人劉邦為係因本件車禍導致頭部及胸腹部鈍力損傷而死亡，有勘驗筆錄、
    相驗屍體證明書及驗斷書在卷為憑。且被告違規停車於交岔路口十公尺範圍內，
    並於夜間照明不清之道路停車，未顯示停車燈光或反光標識，為其論據。
三、按犯罪事實應依證據認定之，無證據不得推定其犯罪事實；又不能證明被告犯罪
    者，應諭知無罪之判決，刑事訴訟法第一百五十四條、第三百零一條第一項分別
    定有明文。次按，刑法上之過失，其過失行為與結果間，在客觀上有相當因果關
    係始得成立。所謂相當因果關係，係指依經驗法則，綜合行為當時所存在之一切
    事實，為客觀之事後審查，認為在一般情形下，有此環境、有此行為之同一條件
    ，均可發生同一之結果者，則該條件即為發生結果之相當條件，行為與結果即有
    相當之因果關係。反之，若在一般情形下，有此同一條件存在，而依客觀之審查
    ，認為不必皆發生此結果者，則條件與結果並不相當，不過為偶然之事實而已，
    其行為與結果間即無相當因果關係，最高法院七十六年台上字第一九二號判例可
    資參照。
四、訊據被告對於其係忠信高工校車司機，為從事駕駛業務之人，案發當時其將ＷＦ
    ─０一八號忠信高工校車停放於肇事地點，被害人劉邦為駕車行經該處先失控撞
    及電線桿再撞及其所停放之ＷＦ─０一八號校車之事實固坦承不諱，惟堅詞否認
    其對於本件車禍有何過失，辯稱：伊停車時有顯示停車燈光，且伊兄吳光男在Ｗ
    Ｆ─０一八校車後方置放有三角架等語。經查：
（一）被告所停放之ＷＦ─０一八號校車車尾確實有開啟停車燈光一節，因停車燈光
      係一明一滅之閃光燈，故臺灣新竹地方法院檢察署八十八年度相字第一五二號
      卷《下稱第一五二號卷》第七頁所附照片中該ＷＦ─０一八號校車車尾並未亮
      燈，而稍後相近時間所拍攝照片中該ＷＦ─０一八號校車車尾則顯示亮燈，亦
      有第一五二號卷第八頁反面及本案卷第十八頁所附之照片可參，是被告所駕駛
      之ＷＦ─０一八號校車之停車燈於案發時係處於開啟狀態無疑；另參以證人即
      到場處理之警員鄭洽政到庭亦證稱：本件係被告所報案，伊於案發後約五分鐘
      到達現場，被告一直在場並協助調查，當時雖未注意被告所停之車有無打燈，
      但也沒看到被告於處理途中上車去將車燈打開等語（見本案卷第二十七頁）。
      是被告既然始終在現場處理，途中應無避開在場其他人員上車開燈之機會，況
      被告若是事故發生後才刻意另外打開停車燈光，則其於檢察官訊問時當會據此
      力陳自己停車並無過失，惟被告於檢察官訊問時並未為如此之抗辯，顯見此項
      有利被告之證據並非被告事後造假而來，本件被告所辯稱停車時已開啟停車燈
      光應可採信。
（二）次以，案發時，證人即被告之兄長吳光男因搭乘被告所駕駛之ＷＦ─０一八號
      校車一同返回被告位於新竹縣峨眉鄉○○村○鄰○○路一七七號住處，證人吳
      光男見被告停車時雖有打閃光燈但並未放置三角架，遂自行為被告在ＷＦ─０
      一八號校車後置放三角架，且因當時不知事態嚴重誤以為沒事始在收到起訴書
      後才告知被告等情，業據證人吳光男到庭證述綦詳（見本案卷第二十七至二十
      八頁），且在被害人所駕之Ｈ三─三０三六號車底下發現有破碎散落之三角架
      等情，亦為證人即案發當晚至現場拖吊之甲○○○修理廠負責人邱永能在庭結
      證無訛（見本案卷第三十六至三十七頁），而被害人所駕之車係車頭撞及被告
      校車之左後方，車尾並無損壞，依三角架等故障標誌均放在車後行李箱內之常
      情判斷，證人邱永能在案發現場所見之三角架碎片應非被害人車上所掉落者，
      而係置放於肇事路段上，故證人吳光男關於已替被告在車後放置三角架之證述
      ，應非虛假。
故公訴人認為被告未顯示停車燈光或反光標識，而在夜間照明不清之道路停車，即有
誤會。
（三）末查，本件被告所停車之地點，係行人穿越道，有新竹縣警察局竹東分局八十
      九年二月十六日竹縣警字第六二七號函附卷足憑，公訴意旨認被告係於交岔路
      口十公尺內違規停車，容有誤會。然被告固有違規停車於行人穿越道之事實，
      惟被告此一違規停車之行為，僅違反道路交通管理處罰條例第五十五條第一款
      之規定，該規定係為保持行人行走之安全，被告違反此一規定並不當然即與駕
      車之被害人死亡結果存有相當因果關係。依被害人撞擊之電線桿呈現水泥剝落
      、鋼筋裸露（見第一五二號卷第七頁、本案卷第三十九頁所附之照片），且卷
      附道路交通事故調查報告表（見第一五二號卷第五頁），及證人鄭洽政之證述
      （見本案卷第二十七頁），現場並未有煞車痕等情狀觀之，足徵被害人當時已
      控車不當先高速衝撞路邊之電線桿再直接衝撞被告所停之車，而被告停車時既
      已開啟停車燈光並有放置三角架等情，業如前述，加以肇事處即台三線道路北
      上八十六公里又四百公尺之車道，扣除被告停車之位置尚有六公尺又十五公分
      ，可供北上方向行車，並未妨害通行，亦有道路交通事故調查報告表在卷可參
      （見第一五二號卷第五頁），本件被害人既然已經可以見到路旁被告所停之車
      ，若於正常車行狀況下輕易即可避免碰撞，然因車速過快駕車失控，縱被告未
      將車子停在該處，被害人所駕之車於此高速失控、被告車停處右邊即是護欄、
      不遠處又是住家建築物之情況下，亦難避免撞擊而發生死亡之結果。
綜上所述，揆諸上開法條及判例意旨，自難認定被告違規停車之行為與被害人劉邦為
之死亡間有相當因果關係，臺灣省竹苗區車輛行車事故鑑定委員會鑑定意見書認為被
告停車不當與被害人死亡有因果關係即有誤解。此外，本院復查無其他積極證據足資
認定被告有公訴人所指之業務過失致死犯行，無從證明被告犯罪，本院自應對其為無
罪判決之諭知。
據上論斷，應依刑事訴訟法第三百零一條第一項，判決如主文。
本案經檢察官羅雪梅到庭執行職務。
中      華      民      國    八十九    年      四      月     十二     日
                              臺灣新竹地方法院刑事第二庭
                                                  法    官  黃  美  盈
右正本證明與原本無異。
如不服本判決，應於判決送達後十日內向本院提出上訴狀( 應附繕本 )，上訴於
臺灣高等法院。
                                                  書 記 官  呂  聖  儀
中      華      民      國    八十九    年      四      月     十二     日


司法院資訊處製作；財團法人民間司法改革基金會備份。
